臺灣高等法院臺南分院民事裁定　100年度家聲字第7號
聲　請　人　王愛梅
上列聲請人與相對人連坤霖間因離婚等事件，對於中華民國100
年8月8日臺灣臺南地方法院（100年度婚字第196號）第一審判決
提起上訴，並提起反訴，聲請訴訟救助，本院裁定如下：
    主  文
本件准予訴訟救助。
    理  由
一、聲請意旨略以：聲請人因家境窘困，無力支出訴訟費用，並
    已獲得財團法人法律扶助基金會台南分會（下稱法扶會）准
    予扶助，爰依民事訴訟法第107條、第109條、法律扶助法第
    62條等規定，聲請就本件訴訟事件（含反訴）准予訴訟救助
    等語。
二、按當事人無資力支出訴訟費用者，法院應依聲請，以裁定准
    予訴訟救助，民事訴訟法第107條第1項前段定有明文。查聲
    請訴訟救助者，關於無資力支出訴訟費用之事由，應提出性
    質上能即時調查之證據以釋明之，此觀民事訴訟法第109條
    第2項、第284條之規定自明。再者，當事人無資力支出訴訟
    費用者，固得聲請訴訟救助，然所謂無資力，係指窘於生活
    ，且缺乏經濟信用者而言。法院調查聲請人是否無資力支出
    訴訟費用，專就聲請人提出之證據為之，如聲請人並未提出
    證據，即應將其聲請駁回，無依職權調查或定期命補正之必
    要（最高法院43年台抗字第152號判例、88年度台抗字第161
    號裁定參照）；又按無資力者，得申請法律扶助；經分會准
    予法律扶助之無資力者，其於訴訟程序中，向法院聲請訴訟
    救助時，應准予訴訟救助。但另有不符法律扶助事實之證明
    者，不在此限。法律扶助法第13條、第62條分別定有明文。
三、查本件聲請人與相對人連坤霖間離婚事件，經原審判決聲請
    人敗訴後，聲請人不服提起上訴，並於上訴審程序中對被上
    訴人提起反訴請求法院判決准予兩造離婚並命被上訴人給付
    上訴人新台幣（下同）50萬元本息，惟聲請人因無資力，而
    向上開法扶會聲請法律扶助，已獲法扶會准許，有聲請人提
    出該分會之審查表及審查決定通知書（准予全部扶助）等影
    本各乙份附卷可憑；且聲請人名下並無財產，於98年、99年
    亦無所得收入，此亦有本院調取聲請人稅務電子閘門財產所
    得調件明細表在卷足稽；聲請人主張其窘於生活，且缺乏經
    濟信用，為無資力支出訴訟費用之人，依上說明，堪信屬實
    。又依聲請人所提本件之上訴暨離婚反訴狀內容，亦無不經
    調查辯論，即知其應受敗訴裁判之情事（經本院100年度家
    上字第71號審理中），難謂顯無勝訴之望。且聲請人經上開
    法扶會准予扶助，此外，又查無聲請人有不符法律扶助事實
    之證明，依上說明，聲請人聲請之本件訴訟救助，經核於法
    尚無不合，應予准許。
四、爰依民事訴訟法第107條第1項前段，裁定如主文。
中    華    民    國   100    年    12    月    20    日
                  民事第二庭    審判長法  官  陳光秀
                                      法  官  李文賢
                                      法  官  莊俊華
上為正本係照原本作成。
如對本裁定抗告，須於本裁定送達後10日內向本院提出抗告狀（
須附繕本），並應繳納抗告費新台幣1千元。
中    華    民    國   100    年    12    月    20    日
                                      書記官  吳銘添